【裁判字號】    89,訴,123
【裁判日期】    900403
【裁判案由】    侵權行為損害賠償
【裁判全文】
臺灣高等法院臺中分院民事判決      八十九年度訴字第一二三號
      原      告  丙○○
      訴訟代理人  王素珍律師
      複 代理 人  陳修義律師
      被      告  乙○○      .
                  甲○○      .
      共      同
      訴訟代理人  蔡奉典律師
右被告因傷害上訴一案，原告提起附帶民事訴訟請求損害賠償事件，經刑事庭裁定移
送，本院判決如左：
      主      文
被告應連帶給付原告新臺幣伍萬元，及自八十九年七月十三日起至清償日止，按年息
百分之五計算之利息。
原告其餘之訴駁回。
訴訟費用由被告連帶負擔四十分之一，餘由原告負擔。
原告假執行之聲請駁回。
      事      實
甲、原告方面：
一、聲明：
    被告等應連帶給付原告新台幣（下同）三百五十萬元，及自起訴狀繕本送達被告
    翌日起至清償日止，按年息百分之五計算之利息，並願供擔保請求宣告假執行。
二、陳述：
  一被告乙○○於八十七年十月廿六日上午六時四十分許，駕車在原告住處附近之社
    區道路，不慎撞及原告並以踢擊原告之身體，致原告受傷，幸經在場之旁人勸
    解後，乃告離去。詎被告乙○○心有未甘，隨即邀其同胞兄長即被告甲○○，共
    同基於傷害原告之犯意聯絡，於同日上午七時許，二人各駕駛汽車一起至原告住
    處，由乙○○持執圓鍬一把，甲○○持執鐵管一支，侵入原告住處，見原告隨即
    以圓鍬朝原告頭部猛擊，原告以手架開，致手腕受傷，甲○○此時亦以鐵管猛攻
    擊原告胸腹部，因而受傷，原告遂至廚房起出農用鐮刀反擊，被告二人逃離始免
    於難，案經  鈞院審理中，合先明。
  二按因故意或過失不法侵害他人權利者，負損害賠償責任，又數人共同不法侵害他
    人之權利者，連帶負損害賠償責任，民法第一百八十四條第一項前段，同法第一
    百八十五條第一項前段分別定有明文。原告分別遭被告等共同傷害因而受傷，依
    上揭規定，被告等應連帶負損害賠償責任。
  三不法侵害他人之身體、健康、名譽或自由者，被害人雖非財產上之損害，亦得請
    求相當之金額，民法第一百九十五條第一項前段定有明文。原告遭被告等之毆打
    ，致原告之父陳春木因而懼怕，憂傷成疾，因而死亡，原告遭其傷害，家人天天
    生活於恐怖日子中，又受街坊鄰里指點，精神所受痛苦難以形容，爰請求被告等
    連帶賠償三百五十萬元之慰撫金，洵屬有據。
三、證據：提出陳春木死亡證明書為證。
乙、被告方面：
一、聲明：求為判決：
  一原告之訴駁回。
  二訴訟費用由被告負擔。
  三如受不利判決，願供擔保請准免為偽執行。
二、陳述：
  一按原告主張其父親因被告等人之侵害行為而致死，且其母親陳金蓮、兒子陳文豪
    亦受有精神痛苦之損害，故要求被告賠償非財產上之損害。然侵權行為損害賠償
    請求權之成立以行為與損害間，須有相當因果關係為要件。且依最高法院十九年
    度上字第三六三號判例所示：「關於侵權行為損害之請求權，以受有實際損害為
    成立要件，若無損害即無賠償可言。」，而原告並未舉證證明其父母親及兒子受
    有何種實質損害，僅泛言遭受精神上之痛苦，並非損害之證明。而原告之父雖死
    亡但原告亦無法證明其父親死亡與被告有何關係，徒以其父親死亡之結果，指控
    係遭被告所嚇死，尚屬無據。
  二再者，原告本身雖受有身體上之傷害，但查原告之傷勢僅胸部受有２×２公分血
    腫及左腕切傷約３×○．３×○．３公分之傷害。較諸原告所加害於被告乙○○
    之傷害（左手腕不完全截肢併神經血管肌腱斷裂及骨折、右前臂切割傷之處、併
    肌腱斷裂、前項切割傷、陰囊擦傷），原告所受之傷害可謂輕微，故被告為了防
    護自己生命之安全，與原告抵抗，如因而使原告受有輕微之傷害，亦非得已，依
    法應不負賠償責任。
  三退步言之，如被告仍應對原告身體之傷害負賠償責任，亦請鈞院斟酌，原告所受
    之傷害輕微，且被告反而身受重傷等情節。原告要求賠償新台幣三百餘萬元，實
    屬過高，與其傷害不成比例。
      理      由
一、原告起訴主張：被告乙○○於八十七年十月廿六日上午六時四十分許，駕車在原
    告住處附近之社區道路，不慎撞及原告並以踢擊原告之身體，致原告受傷，幸
    經在場之旁人勸解後，乃告離去。詎被告乙○○心有未甘，隨即邀其同胞兄長即
    被告甲○○，共同基於傷害原告之犯意聯絡，於同日上午七時許，二人各駕駛汽
    車一起至原告住處，由乙○○持執圓鍬一把，甲○○持執鐵管一支，侵入原告住
    處，見原告隨即以圓鍬原告頭部猛擊，原告以手架開，致手腕受傷，甲○○此時
    亦以鐵管猛攻擊原告胸腹部，原告遂至廚房起出農用鐮刀反擊，被告二人逃離，
    原告始倖免於難，原告受被告毆打，致在場之父陳春木因而懼怕，憂傷成疾，因
    而死亡，原告遭其傷害，家人天天生活於恐怖之中，又受街坊鄰居指點，精神上
    所受痛苦難以形容，爰請求被告連帶賠償非財產上之損害三百五十萬元等情。
二、被告則以：原告僅胸部受有２×２公分血腫及左腕切傷約３×○．３×○．３公
    分，較諸原告所加諸於被告乙○○之傷害，原告之傷輕微，被告為了防護自己生
    命安全，與原告抵抗，情非得已，依法應不負賠償責任。且原告亦無法證明其父
    死亡與被告有何因果關係，徒以其父係被被告嚇死，並無所據。又原告之傷輕微
    ，被告如須負損害賠償責任，原告請求三百五十萬元亦屬過高等語，資為抗辯。
三、查本件被告乙○○於八十七年十月二十六日上午六時四十分許，在彰化縣芳苑鄉
    崙腳材丙○○住處附近之社區道路，因不堪丙○○僅因手臂為乙○○駕車不慎略
    為碰觸，即斥責乙○○，並握拳毆打乙○○身體，乃坐於車內，以腳踢丙○○之
    胸部一腳，惟未成傷，嗣經在場之陳縛及陳淑娟勸解及代道歉後，雙方各自離去
    。惟乙○○仍心有未甘，隨即邀同其胞兄甲○○，基於傷害丙○○身體之犯意聯
    絡，於同日上午七時許，二人於丙○○住處附近會合後，再駕車一起前往彰化縣
    芳苑鄉○○村○○路八號丙○○之住處欲毆打丙○○以報復洩恨。抵達後，乙○
    ○遂持其所有之圓鍬一把在前，甲○○持金屬管一支尾隨在後，二人無故侵入丙
    ○○住宅附連圍繞之土地即庭院，乙○○隨即進入屋內持圓鍬朝丙○○由上往下
    揮打，惟為丙○○左手徒手擋住，甲○○亦進入持鐵管戳丙○○胸部，丙○○迅
    即轉身自屋內角落取出農用掃刀一把反擊防衛，致乙○○受有左手腕不完全截肢
    併神經血管肌腱斷裂及骨折、右前手臂切割傷二處（五公分乘三公分乘二公分、
    六公分乘三公分乘二公分）併肌腱斷裂、前頸切割傷（十二公分乘一公分乘一公
    分）、陰囊擦傷（五公分乘一公分）之傷害，乙○○因持圓鍬不足與丙○○所持
    農用掃刀抗衡，且左手腕幾遭砍斷，無力再對丙○○施傷害，即轉身與甲○○落
    荒逃離現場，惟丙○○仍因之受有胸部挫傷（約二乘二公分血腫）及左腕切傷（
    約三公分乘○．三公分乘○．三公分）之傷害等情，業據證人陳金蓮、陳文豪於
    刑事案件第一、二審分別證述：「一人持圓鍬，高舉：：往頭打下去：：另一人
    持白白的管子撞丙○○胸部」、『看到一位拿著圓鍬喊「幹你娘，給你死」，就
    從丙○○頭上敲下去』、「他（乙○○）高高的砍下」，「（甲○○）有在屋內
    ，拿著亮亮的金屬鐵管，從他肚子打下去」（後改稱胸口），「拿圓鍬的先打，
    拿鐵管的就戳下去」、「其中一人拿圓鍬由我父親頭部擊下，而拿鐵管者則攻擊
    其腹部（詳刑事案件一審卷第二十六頁背面、第七十八頁背面、本院刑事卷第四
    十四頁），證人陳縛亦於本院刑庭證述「我看到一位拿不銹鋼管，一個拿圓鍬進
    去」（本院刑事卷第四十五頁），再參以原告亦確受有胸部挫傷（約二乘二公分
    血腫）及左腕切傷（約三公分乘○．三公分乘○．三公分），核與原告所述舉手
    抵擋被告乙○○以圓鍬揮打及證人所述原告遭被甲○○以金屬管戳胸部等情相符
    （因胸腹部係相連接，證人處此突發狀況，應無法仔細觀察記憶丙○○被戳之部
    分究係胸部或腹部，是應認證詞並無矛盾之處），而被告甲○○在偵訊及刑事庭
    一審初訊即坦承「我只拿一支掃把」、「拿掃把跟進去」（刑事第一審卷第二十
    五頁背面、偵一○○六六卷第八頁背面），被告甲○○雖供稱掃把，然與證人陳
    金蓮、陳文豪所證不符，且拿掃把如何與人毆擊，故應以證人之證詞較為可採，
    此外，被告二人亦經本院刑事庭以八十九年度上訴字第二八六號刑事判決，認定
    彼等確共同傷害原告，均予判處罪刑確定在案，有該案判決書附卷可稽，是原告
    主張被告傷害伊之事實堪信為真實。
四、按因故意或過失不法侵害他人權利者，負損害賠償責任，又數人共同不法侵害他
    人之權利者，連帶負損害賠償責任，不法侵害他人身體、健康、名譽或自由者，
    被害人雖非財產上之損害，亦得請求相當之金額，民法第一百八十四條第一項前
    段、同法第一百八十五條第一項前段、第一百九十五條第一項前段分別定有明文
    。原告遭被告等共同傷害因而受傷，依上揭規定，被告等應連帶負非財產上損害
    賠償責任。本院審酌原告有一甲土地耕種，年所得約一百萬元，國中畢業，被告
    乙○○係專科學校畢業，有四十坪之建地，與甲○○合夥開清潔公司，二人月收
    入共十萬元。被告甲○○高中肆業，無資產，與乙○○合夥開清潔公司，二人月
    收入共十萬元，及其他社會地位、資力暨原告受傷並非重大之情況，認為原告之
    請求非財產上之損害以五萬元為適當，超過之部分，不應准許。至於請求伊父陳
    春木因目睹原告被毆因而懼怕，憂傷成疾死亡，其餘家人天天生活於恐怖之中，
    伊受有精神上痛苦，請求賠償非財產上之損害部分，原告並無法證明被告等之傷
    害行為，與其父之死亡有相當因果關係，及證明其他親人生活於恐怖之中，其請
    求此部分之非財產上之損害，並無所據，不應准許。
五、從而原告本於侵權行為法律關係，請求被告連帶給付五萬元及自起訴狀繕本送達
    翌日即八十九年七月十三日起至清償日止，按年息百分之五計算之計息，為有理
    由，應予准許，逾此部分之請求，為無理由，應予駁回。又原告勝訴部分未逾新
    台幣一百萬元，依法不得上訴，本判決宣示時即告確定，自無宣告假執行或免為
    假執行之必要，應與其敗訴部分之假執行之聲請，一併駁回。
六、據上論結，本件原告之訴一部為有理由，一部為無理由，依民事訴訟法第七十九
    條但書、第八十五條第二項，判決如主文。
中      華      民      國    九十      年      四      月      三      日
~B1民事第三庭審判長法  官  陳照德
~B2                法  官  陳成泉
~B3                法  官  曾謀貴
右為正本係照原本作成。
原告得上訴。
被告不得上訴。
如對本判決上訴，須於收受判決送達後二十日內向本院提出上訴書狀，其未表明上訴
理由者，應於提出上訴後二十日內向本院提出上訴理由書（須按他造人數附具繕本）
，並繳納送達用雙掛號郵票拾份（每份參拾肆元）。
上訴時應提出委任律師或具有律師資格之人之委任狀；委任有律師資格者，另應附具
律師及格證書及釋明委任人與受任人有民事訴訟法第四百六十六條之一第一項但書或
第二項（詳附註）所定關係之釋明文書影本。
~B                書記官  林振甫
中      華      民      國    九十      年      四      月      六      日
附註：
民事訴訟法第四百六十六條之一（第一項、第二項）
對於第二審判決上訴，上訴人應委任律師為訴訟代理人。但上訴人或其法定代理人具
有律師資格者，不在此限。
上訴人之配偶、三親等內之血親、二親等內之姻親，或上訴人為法人、中央或地方機
關時，其所屬專任人員具有律師資格並經法院認為適當者，亦得為第三審訴訟代理人
。
                                                                        Ｌ


司法院資訊處製作；財團法人民間司法改革基金會備份。
